【裁判字號】    99,易,156
【裁判日期】    990309
【裁判案由】    傷害
【裁判全文】
臺灣臺中地方法院刑事判決               99年度易字第156號
聲  請  人  臺灣臺中地方法院檢察署檢察官
被      告  丁○○
上列被告因傷害案件，經檢察官聲請以簡易判決處刑（98年度偵
字第 17797號），本院認不宜以簡易判決處刑，改依通常程序審
理，判決如下：
    主  文
丁○○無罪。
    理  由
一、本件聲請簡易判決處刑意旨略以：被告丁○○於民國98 年6
    月20日上午11時許，在其設於臺中縣大里市○○路與西榮路
    口「崇光停車場」旁之水果攤，因前與告訴人乙○○為停車
    位租金價格而生嫌隙，心生不滿，竟基於傷害他人身體之犯
    意，以雙手持裝盛水果用之塑膠籃丟砸告訴人頭部，致告訴
    人受有肩部挫傷、頭皮挫傷之傷害。因認被告涉犯刑法第27
    7條第1項之傷害罪嫌等語。
二、按犯罪事實應依證據認定之，無證據不得認定犯罪事實；又
    不能證明被告犯罪者，應諭知無罪之判決，刑事訴訟法第15
    4條第2項、第301條第1項分別定有明文。次按認定不利於被
    告之事實，須依積極證據，苟積極證據不足為不利於被告事
    實之認定時，即應為有利於被告之認定；再告訴人之告訴，
    係以使被告受刑事訴追為目的，是其陳述是否與事實相符，
    仍應調查其他證據以資審認。最高法院分別著有30年上字第
    816號、52年台上字第1300號判例可資參照。末按認定犯罪
    事實所憑之證據，雖不以直接證據為限，間接證據亦包括在
    內；然而無論直接或間接證據，其為訴訟上之證明，須於通
    常一般之人均不致有所懷疑，而得確信其為真實之程度者，
    始得據為有罪之認定，倘其證明尚未達到此一程度，而有合
    理之懷疑存在時，致使無從形成有罪之確信，即不得遽為不
    利被告之認定，此有最高法院76年台上字第4986號判例意旨
    可資參照。
三、訊據被告固坦承有於上開時、地，在水果攤旁攤排水果，並
    順手將空籃子往後丟擲之事實，惟堅詞否認有何上開傷害犯
    行，辯稱：伊不清楚籃子有無丟到告訴人，當時正在水果攤
    排水果，順手把空的籃子往後丟，告訴人就說我丟到他，當
    時也沒有說籃子丟到他哪裡，我就說不好意思，當天中午，
    地主有來說我打到告訴人，我有跟告訴人說對不起，但隔天
    告訴人就去告我，並沒有故意拿籃子丟擲告訴人讓他受傷等
    語。本件公訴意旨以被告涉有上開傷害罪嫌，無非係以告訴
    人乙○○於警、偵詢之指訴及其提出之仁愛醫療財團法人大
    里仁愛醫院（下稱大里仁愛醫院）診斷證明書2紙為其主要
    之論據。惟查：
  (一)證據能力：
  1.按從事業務之人於業務上或通常業務過程所須製作之紀錄文
    書、證明文書，除顯有不可信之情況外，得為證據，刑事訴
    訟法第159條之4第2款定有明文。又醫師執行業務時，應製
    作病歷，並簽名或蓋章及加註執行年、月、日，醫師法第12
    條第1項亦有明文。準此，醫師執行醫療業務時，不論患者
    是因病尋求診療，或因特殊目的而就醫，醫師於診療過程中
    ，應依醫師法之規定，製作病歷，此一病歷之製作，均屬醫
    師於醫療業務過程中所須製作之紀錄文書，而且每一醫療行
    為均屬可分，因其接續之看診行為而構成醫療業務行為，其
    中縱有因訴訟目的，例如被毆傷而尋求醫師之治療，對醫師
    而言，仍屬其醫療業務行為之一部分，仍應依法製作病歷，
    則該病歷仍屬業務上所製作之紀錄文書，與通常之醫療行為
    所製作之病歷無殊，自屬刑事訴訟法第159條之4第2款所稱
    從事業務之人於業務上所須製作之紀錄文書，而診斷證明書
    係依病歷所轉錄之證明文書，自仍屬本條項之證明文書（最
    高法院97年度台上字第666號、96年度台上字第1957號判決
    意旨參照）。本件卷附大里仁愛醫院診斷證明書、98年12月
    4日仁總字第098120005號函檢附之乙○○病歷資料，分別係
    告訴人前往醫院就診過程之病歷所轉錄，參照上開說明，自
    屬刑事訴訟法第159條之4第2款所稱從事業務之人於業務上
    或通常業務過程所須製作之證明文書及紀錄文書，復無具體
    事證顯示該診斷證明書存有詐偽或虛飾之情事，核無該法條
    所定顯有不可信之特別情況，自得為證據。
  2.卷附被告提出之現場水果攤位及停車場收費亭照片4張，係
    透過相機或錄影鏡頭攝錄之畫面，透過播放及讀取後，還原
    於照相紙或列印紙上，故相片中畫面本不含有人的供述要素
    ，非屬供述證據，並無傳聞法則之適用，該等證據既無證據
    證明有何偽造、變造或違法取得之情事，復經本院踐行調查
    證據程式，其證據能力自無疑問。
  (二)證人即告訴人乙○○於本院審理時，雖證稱：被告聽到我和
    吳玉說租金1200元，他向公司租4500元，他不甘願，當時
    被告在我左邊前方約1公尺，排完水果，籃子放在水果攤下
    面，他聽到我那句話，就轉過來，雙手拿著寬約一尺半、二
    尺之塑膠水果籃砸過來，打到我右側頭皮、右側肩膀等語（
    見本院99年度易字第156號卷【下稱易字卷】99年2月23日訊
    問筆錄第4頁）。然以，證人吳秀鳳於本院訊問時證稱：98
    年6月20日那天，我看到被告拿水果籃往後丟，丟的時候，
    水果籃丟到告訴人腳的旁邊，沒有看到籃子打到告訴人身體
    部位，當時告訴人在管理亭裏面，被告往後丟籃子，頭是否
    往後轉我未注意，然後看到籃子掉在管理亭裏面，就是告訴
    人腳旁邊；當天我到的時候，雖有跟告訴人講價錢問題，但
    丟籃子的時間與講價錢的事情是前後的事情，不是在一起的
    ，被告丟籃子的時候，伊並沒有在跟告訴人講話等語（見本
    院98年度中簡字第3416號卷【下稱簡字卷】98年12月29日訊
    問筆錄第3至5頁），核與證人即當時亦在場之丙○○於本院
    審理時結證：我當日10點半就到那裡，坐在水果攤旁，我看
    到告訴人去外面拿鍋子回來，他一進去守衛亭，被告很忙，
    拿籃子往後一甩，甩到收費亭裡面。收費亭裡面有送風機，
    送風機在椅子旁邊，送風機上面擺收音機，我在外面看不到
    裡面，只有聽到碰一聲，籃子掉在哪裡我沒有看到，我只知
    道在收費亭裡面，然後告訴人就出來說：你為什麼打我？被
    告愣住沒有說話，然後告訴人打電話叫他老闆娘來，老闆娘
    來之後，我就走了，後面的事情我就不知道了；沒有看到被
    告拿著籃子轉身，並以雙手舉起籃子朝告訴人頭部丟擲等語
    （見易字卷99年2月23日訊問筆錄第6至9頁）大致相符。衡
    諸證人吳秀鳳係由告訴人請求傳訊，且證人吳秀於本院陳
    稱：是在市場認識被告及告訴人，與2人都差不多熟等語（
    見簡字卷98年12月29日訊問筆錄第2、3頁）、證人丙○○亦
    稱：與被告、告訴人本來都是朋友，早上都會聊天等語（見
    易字卷99年2月23日訊問筆錄第9頁），可知證人吳秀鳳、丙
    ○○與告訴人、被告關係相仿，復無任何怨隙，衡情應無偏
    頗任何一方之必要，且其證詞復受具結之擔保，自無甘冒偽
    證罪責之而於本院虛偽陳述之必要，是證人吳秀鳳、丙○○
    前揭證詞應屬可採，則被告是否確如告訴人所指述，轉身以
    雙手持空籃朝告訴人之頭、肩部丟砸，已非無疑，告訴人之
    指訴亦因顯與在場證人所證情節均不符而有瑕疵。
  (三)再者，告訴人雖指稱遭被告傷害後，受有肩部挫傷、頭皮挫
    傷之傷害，並提出大里仁愛醫院診斷證明書2紙為證，惟細
    繹上開診斷證明書，可知被告於當日下午4時4分許，第一次
    至大里仁愛醫院就診時，經診斷為右肩部疼痛，疑右肩部挫
    傷，診斷證明書上之醫囑欄並記載：病患自述遭人以籃子打
    中右肩致右肩部疼痛，無可見之外傷等語，嗣告訴人於同日
    晚上11時15分許，第二度至同院急診，始經診斷為肩部、頭
    皮挫傷。而經本院函詢大里仁愛醫院，說明告訴人於是日下
    午4時4分就診時，有無自述頭部受傷害一情，該院函覆之診
    療說明書記載：李先生（即告訴人）當時主訴遭人以籃子打
    到，有頭暈之現象，並無明確被打到頭部之情形，理學檢查
    時僅右肩處有疼痛點，但無任何可見之外傷，頭部亦無任何
    之傷等語，有大里仁愛醫院98年12月4日仁總字第098120005
    號函暨檢附之病歷資料、診療說明書各1份在卷可稽。衡情
    ，告訴人指稱於6月20日上午11時許，遭被告於近距離雙手
    持塑膠籃丟砸頭部，若屬確實，則其於同日下午4時許至院
    驗傷，豈可能無法驗得任何可見之外傷，反之，其於同日晚
    上11時許再次就診所驗得之肩部、頭皮挫傷等傷害，是否與
    其主張之被告本件傷害行為相關，誠屬有疑，是以告訴人提
    出之診斷證明書之歧異，本件亦無從依憑告訴人提出之上開
    2 紙診斷證明書，認定被告有告訴人所指傷害犯行。
  (三)再者，本件系爭水果攤後方即是告訴人使用之停車場收費亭
    ，收費亭旁亦確為被告集中堆置水果籃、紙箱之位置，有卷
    附之現場照片4張可稽，而關於本件案發當時，被告、告訴
    人及證人吳秀鳳3人之相對位置，告訴人指稱：我站在卷附
    照片電風扇前面，背對電風扇，而證人吳秀鳳在我右手邊，
    當時被告在我左斜前方約1公尺處等語（見本院中簡字卷98
    年11月17日訊問筆錄第2頁），姑不論其所自稱之位置，核
    與證人吳秀鳳證稱：我當時站在卷附照片鳳梨後方，被告站
    在木瓜後面，告訴人則是在管理亭裡面等語（見本院中簡字
    卷98年12月29日訊問筆錄第3頁），以及證人丙○○所稱當
    時告訴人係在收費亭內等語，均不相符，是否真實，已非無
    疑。且縱依告訴人所述之上開相對位置，被告斯時既在告訴
    人左斜前方約1公尺處，證人吳秀又在告訴人右側，則被
    告若轉身持籃向其丟擲，告訴人受傷之部位理應係在身體之
    左側，核與告訴人上開自述右側頭皮、右側肩膀受傷，以及
    上開診斷證明書所載受傷部位在身體右側之情形不符，是本
    件縱依告訴人指訴遭傷害之情狀，亦與傷單所顯示之受傷部
    位不符，益徵本件告訴人之指訴確有疵瑕存在，自不足為不
    利於被告之認定。
  (四)基上，本件告訴人提出之診斷證明書2紙，均不足作為認定
    被告傷害犯行之依據，且告訴人之指訴有明顯之瑕疵，自難
    僅憑告訴人片面有瑕之指訴，認定被告有何聲請簡易判決處
    刑所指之傷害犯行。
四、綜上所述，本件公訴人所提證據及指出證明之方法，尚不足
    為被告有罪之積極證明，或說服本院形成被告所涉傷害犯行
    有罪之心證，公訴人所指之犯罪事實即屬不能證明。此外，
    本院復查無其他積極證據足資認定被告確有公訴人所指上開
    犯行，揆諸前揭規定及說明，自應為無罪之諭知。
據上論斷，應依刑事訴訟法第452條、第301條第1項前段，判決
如主文。
本案經檢察官甲○○到庭執行職務。
中    華    民    國    99    年    3     月    9     日
                  刑事第七庭  法  官  林美玲
以上正本證明與原本無異。
如不服本判決應於收受送達後10日內向本院提出上訴書狀，並應
敘述具體理由；其未敘述上訴理由者，應於上訴期間屆滿後20日
內向本院補提理由書（均須按他造當事人之人數附繕本）「切勿
逕送上級法院」。
                              書記官  黃珮華
中    華    民    國    99    年    3     月    9     日

司法院資訊處製作；財團法人民間司法改革基金會備份。
